臺灣板橋地方法院刑事判決　　　　　　　　　　　　　九十年度訴字第二一二四號
　　公　訴　人　臺灣板橋地方法院檢察署檢察官
　　被　　　告　丁○○
　　選任辯護人　莫怡萍律師
　　被　　　告　丙○○
　　指定辯護人　甲○公設辯護人　湯明純
右列被告因違反毒品危害防制條例案件，經檢察官提起公訴（九十年度偵字第一四三
四七、一四三四八號），甲○判決如左：
    主  文
丁○○、丙○○均無罪。
    理  由
一、公訴意旨略以：被告丁○○、丙○○共同意圖營利，於民國（下同）九十年八月
    間某日，向不詳姓名年籍之人購入第一級毒品海洛因，準備分裝出售予不特定人
    。嗣於九十年八月二十八日（起訴書誤載為十八日）十八時許，被告丙○○依被
    告丁○○之指示，持一包海洛因（淨重一點五公克）至臺北縣三重市○○路、中
    山路口準備出售予綽號「阿雄」之男子時，為埋伏之警員當場查獲，並扣得前開
    海洛因。嗣被告丙○○並帶同警方人員至其與被告丁○○位於臺北縣三重市○○
    街四九號二樓之四住處，再取出分裝袋九十五只、分裝杓一支。因認被告丁○○
    、丙○○二人共同涉犯毒品危害防制條例第四條第一項之販賣第一級毒品罪嫌云
    云。
二、按犯罪事實應依證據認定之，無證據不得推定其犯罪事實；又不能證明被告犯罪
    者，應諭知無罪之判決；刑事訴訟法第一百五十四條、第三百零一條第一項分別
    定有明文。又犯罪事實之認定，應憑真實之證據，倘證據是否真實尚欠明確，自
    難以擬制推測之方法，為其判斷之基礎；而認定犯罪事實之證據係指足以認定被
    告確有犯罪行為之積極證據而言，該項證據自須適合於被告犯罪事實之認定，始
    得採為斷罪資料，最高法院五十三年著有臺上字第六五六號、二十九年上字第三
    一０五號判例可資參照。且刑事訴訟上證明之資料，無論其為直接或間接證據，
    均須達於通常一般之人均不致有所懷疑，而得確信其為真實之程度，始得據為有
    罪之認定，若其關於被告是否犯罪之證明未能達此程度，而有合理懷疑之存在，
    致使無從形成有罪之確信，根據「罪證有疑，利於被告」之證據法則，即不得遽
    為不利被告之認定，亦有最高法院七十六年度臺上字第四九八六號判例參照。
三、公訴人認被告丁○○、丙○○共同涉犯前開罪嫌，無非係以被告丙○○於警訊中
    之自白，核與證人即臺北市政府警察局中山分局警員陳國慶於偵查中證述之情節
    相符，並有毒品海洛因、分裝袋及分裝杓等扣案證物為主要論據。而被告丁○○
    、丙○○於甲○調查及審理時均堅決否認有何販賣毒品海洛因之犯行，被告丁○
    ○辯稱：海洛因是伊與丙○○合資購買的，伊出資新台幣六千二百元，丙○○出
    資較少，當天我們購買七千元之海洛因等語，被告丙○○則供稱：海洛因是丁○
    ○叫伊向「阿枝」買的，伊出資新台幣八百元，丁○○出資六千二百元，警訊筆
    錄不實在，是小隊長逼伊這麼說等語資為抗辯。
四、經查：
（一）被告丙○○於警訊時雖曾供稱：伊被警方查獲之毒品海洛因，係綽號「不良」
      之男子（即丁○○）交予伊持往臺北縣三重市○○路與中山路口準備販售予綽
      號「阿雄」之不詳年籍男子，該包海洛因價值為新台幣七千元云云（見乙○九
      十年度偵字第一四三四八號偵查卷內所附之警訊筆錄）；惟其被警方移送至檢
      察官初次偵訊時旋即翻異前供，改稱：是丁○○拿錢叫伊去買的等語（見乙○
      九十年度偵字第一四三四七號偵查卷內之九十年八月二十九日訊問筆錄）；於
      甲○調查時亦稱：當時有二名警員將伊抓起來，伊前面尚有一名警員，他沒有
      抓「阿雄」，直接讓「阿雄」走掉，前面那名警員是小隊長.... 當天被抓時
      ，伊有要求警員立即作筆錄，但警員拖了很久才用電腦製作筆錄，當時伊已經
      很難過，一直在吐.... 當天警訊筆錄不實在，小隊長有將錄音帶關起來，要
      伊供稱是丁○○在販賣等語（見甲○卷內之九十年十二月二十七日調查筆錄）
      ；嗣又供稱：當天警員一直打伊肚子，伊在偵訊中沒有表示警員打伊，是想說
      勒戒完就可回家，伊不知道會起訴伊販賣，警員用手銬將伊銬的很緊，伊手目
      前還有傷痕，小隊長在警訊筆錄時叫伊如何說，表示伊沒有圖利，不會構成販
      賣，當天「阿枝」有跟伊說會叫「阿雄」來，錢再交給「阿雄」，錢已經交給
      「阿雄」，但警員沒有抓「阿雄」等語（見同上卷內之九十一年二月六日調查
      筆錄）；經甲○傳訊警員許慶茂、楊開琮及林景清小隊長，其等分別於甲○調
      查及審理時皆否認有刑求被告之情形，惟綜觀被告丙○○除於警訊外，均否認
      有販賣毒品海洛因之犯行，並爭執警訊筆錄並非出於自由意志之情形下作成，
      在被告警訊自白之證據能力如何仍有疑問之情形下，又無其他補強證據足以證
      明被告警訊自白之真實性，自不應採為不利於被告之唯一證據。
（二）第查，被告丁○○於警訊時即否認販賣毒品海洛因，並供稱：扣案之海洛因是
      以新台幣七千元買來供自己使用的.... 我是與他（指丙○○）共同出資購買
      一起吃，並沒有賣他圖利等語（見乙○九十年度偵字第一四三四七號偵查卷內
      之警訊筆錄）；其於偵查中亦供稱：（問：何時開始販賣海洛因？）伊沒有賣
      .... 是伊昨天上午拿錢叫丙○○買的.... 是出錢合買的等語（見同上卷之九
      十年八月二十九日及同年九月十四日訊問筆錄）；於甲○調查時亦供稱：伊沒
      有販賣海洛因，當天伊與丙○○合購海洛因，伊出資六千二百元，丙○○沒有
      錢，他出幾百元，當天共購買七千元之海洛因等語（見甲○卷內之九十一年二
      月六日調查筆錄）；而被告丙○○於偵查中亦供稱：是昨天下午丁○○拿錢叫
      伊去買的.... 是伊出錢跟他（指丁○○）合買的..... 被警方查獲這一次伊
      出八百元，蔡某出六千元，由伊去買回來等語（見同上偵查卷內之九十年八月
      二十九日、同年九月十三日、同年九月二十六日訊問筆錄）；於甲○訊問時亦
      供稱：當天是要買七千元.... 伊出八百元，丁○○出六千二百元等語（見甲
      ○卷內之九十年十二月二十七日調查筆錄）；綜上，被告丁○○迭次所述情節
      與被告丙○○於偵查中與甲○調查和審理時所供述之情節大致相符，足見被告
      丁○○、丙○○二人所為之辯解尚非虛妄。
（三）再者，證人即查獲員警陳國慶於偵查中曾證稱：當初伊接獲線報，說有綽號「
      不良」（即丁○○）之男子，會在固定時間在臺北縣三重市○○路與中山路口
      交易毒品，我們就在該處埋伏，到了第二天發現丙○○要將毒品交給一名男子
      綽號「阿雄」，我們就上前逮捕丙○○，但「阿雄」趁機逃逸等語（見乙○九
      十年度偵字第一四三四八號偵查卷內之九十年十月三十一日訊問筆錄）；惟甲
      ○查證於臺北市政府警察局中山分局之公務電話紀錄表上所記載為：「本分局
      三組第一小隊於今（二十八）日十五時許接獲匿名男子檢舉，供稱每日下午在
      臺北縣三重市○○路忠孝橋下毒品交易猖獗.... 請派員前往查緝」（有該紀
      錄表影本一份附於甲○卷內可參），與前揭證人陳國慶所證稱在該處埋伏二天
      ，第二天（即二十八日）發現被告乙情，已有不符。又證人即共同查獲之警員
      許慶茂於甲○調查時證稱：當天四人一同出勤務.... 我們二人一組，在不同
      巷口攔阻，看是否有相同特徵之人出現.... 伊二人先行碰到丙○○，因為丙
      ○○之體型高大，所以伊二人合力制服丙○○.... 另一組人去追另一名嫌犯
      ，但被他逃逸.... 伊沒有看到人，所以不清楚等語（見甲○卷內之九十一年
      三月二十二日調查筆錄），其明白表示逮捕被告是因與線報所提供之犯嫌特徵
      相符，而非目睹被告與人交易毒品之情形，且未能逮捕到另一犯嫌綽號「阿雄
      」之男子，致無從傳喚到案以明瞭究竟係向被告購買毒品？抑或係販賣毒品予
      被告？而本件於被告丙○○手中查扣到之海洛因壹包（淨重一點五公克），以
      被告本身有施用毒品海洛因之習性，購入海洛因以供施用，本屬常情，另扣得
      之分裝袋及分裝杓等物，被告丙○○供稱：皆是伊的，分裝袋是伊要向丁○○
      分裝使用，因分裝袋沒有零售.... 丁○○用分裝杓舀二匙給伊等語（見甲○
      卷內之九十年十二月二十七日調查筆錄），而該分裝袋及分裝杓之用途，亦未
      限於供販賣毒品之用，故憑之亦不能即臆斷或推認被告有販賣毒品海洛因之犯
      行。
（四）據上以觀，公訴人認被告二人涉有販賣毒品海洛因之犯行，所憑事證，殊非無
      合理性之懷疑，未達於通常一般人均不至於有所懷疑，堪予確信其已臻真實之
      程度，致無從為被告二人販賣海洛因之確信。此外，甲○復查無其他確切之積
      極證據足以證明被告丁○○與丙○○二人有何公訴人所指訴之販賣第一級毒品
      犯行，尚屬不能證明被告二人犯販賣毒品罪。揆諸首開法條規定及裁判先例意
      旨，本件核屬不能證明被告二人犯罪，依法均應為無罪判決之諭知，以昭審慎
      。
據上論斷，應依刑事訴訟法第三百零一條第一項，判決如主文。
本案經檢察官黃重鋼到庭執行職務
中      華      民      國      九十一    年     四     月    二十六    日
                                      臺灣板橋地方法院刑事第二庭
                                          法  官  陳  靜  茹
右正本證明與原本無異。
如不服本判決，應於判決送達後十日內，向甲○提出上訴狀。
                                          書記官  廖  美  紅
中      華      民      國      九十一    年      五    月      三      日
